【裁判字號】    90,易,1110
【裁判日期】    900528
【裁判案由】    毒品危害防制條例
【裁判全文】
臺灣板橋地方法院刑事判決                          九十年度易字第一一一號
    公  訴  人  臺灣板橋地方法院檢察署檢察官
    被      告  甲○○
右列被告因違反毒品危害防制條例案件，經檢察官提起公訴（八十九年度毒偵字第七
二七四號），本院判決如左：
    主  文
甲○○施用第二級毒品，處有期徒刑參月，如易科罰金以參佰元折算壹日。
    事  實
一、甲○○於民國八十八年間因施用毒品犯行，經本院依臺灣板橋地方法院檢察署檢
    察官聲請以八十八年度毒聲字第二五０六號裁定送勒戒處所施以觀察勒戒後，經
    勒戒處所認有繼續施用毒品傾向，本院再依該署之聲請以八十八年度毒聲字第二
    八六五號裁定送戒治處所施以強制戒治一年後，於八十九年五月五日強制戒治期
    滿（交付保護管束期滿），而由臺灣板橋地方法院檢察署檢察官於八十九年五月
    二十六日以八十九年度戒毒偵字第三六八九號為不起訴處分確定。詎其仍未戒除
    毒癮，竟於前開不起訴處分確定後五年內，復基於施用第二級毒品安非他命之犯
    意，於八十九年十一月十八日晚間十時許至翌日（十九日）上午四時四十分許前
    之某時，在位於台北縣中和市○○路七十一之二號六樓之五友人乙○○住處（起
    訴書誤為係八十九年十一月十九日四時四十分許之前九十六小時內某時，在不詳
    處所），以將安非他命放置在錫箔紙上燃燒以吸其煙之方式，施用第二級毒品安
    非他命一次。嗣於八十九年十一月十九日上午四時時四十分許，在上址與乙○○
    （另案偵辦）同為警查獲，並扣得乙○○所有之第二級毒品安非他命一包（淨重
    十三．六公克）。
二、甲○○本次犯行，經臺灣板橋地方法院檢察署檢察官於八十九年十二月二十六日
    以甲○○經強制戒治期滿並於不起訴處分後五年內，再犯施用第二級毒品安非他
    命之犯行，依毒品危害防制條例第二十三條第二項中段規定，向本院提出聲請，
    經本院於同月二十七日以八十九年度毒聲字第七二六六號裁定甲○○令入戒治處
    所施以強制戒治一年確定（尚未執行）。
三、案經台北縣警察局移送臺灣板橋地方法院檢察署檢察官偵查起訴。
    理  由
一、訊據被告甲○○否認於前開乙○○住處有何施用第二級毒品之犯行，辯稱：可能
    是鍾哲明在施用安非他命時，伊在旁邊吸到二手煙云云。惟查：
（一）被告於八十九年十一月十九日上午四時四十分許，在台北縣中和市○○路七十
      一之二號六樓之五乙○○住處，與乙○○同為警查獲後，於同日十時三十分至
      十一時三十五分間為警採取尿液送驗等節，為被告所不爭，而該尿驗（編號七
      一三五之三）經送往台灣檢驗科技股份有限公司以酵素免疫分析法、氣相層析
      質譜分析法檢驗結果，呈甲基安非他命陽性反應，有該公司八十九年十一月二
      十九日八九北衛檢字第七七八０八號濫用藥物尿液檢驗報告乙紙附卷可稽（附
      於偵查卷第二七頁）。
（二）又安非他命經口服投與後約百分之七十於二十四小時內自尿中排出，約百分之
      九十於九十六小時內自尿中排出，且甲基安非他命成分之檢出與其投與方式、
      投與量、個人體質、採尿時間與檢測儀器之精確等諸多因素有關，因此僅憑尿
      液中呈安非他命陽性反應，並無法確實推斷吸食時間距採尿時間之長短，惟依
      據上述資料推斷，最長可能不會超過四日（行政院衛生署藥物食品檢驗局八十
      一年二月八日（八一）藥檢壹字第００一一五六號函可資參照），是被告於前
      述之八十九年十一月十九日，在警局所採集之尿液送驗結果，呈甲基安非他命
      陽性反應，顯見其在前述採尿時間回溯前九十六小時內某時，確有施用安非他
      命一次之犯行。又核諸被告於警訊中自承：（你前往乙○○住處做何事？）那
      是因為乙○○於八十九年十一月十八日二十二時左右打電話叫我過去其住處，
      我才去的，其實我知道他可能有安非他命，果真到了之後，他便向人買了一包
      安非他命，我準備與其一齊吸食時便遭警查獲等語，及證人即同為警查獲之乙
      ○○於警訊中陳稱：甲○○是我朋友，以前曾和我吸食安非他命，今日他是來
      我住處準備吸食安非他命云云（詳警卷內各該筆錄），顯見被告當日至乙○○
      住處，係欲與乙○○一同施用毒品甚然，而被告依約至乙○○前揭住處後，乙
      ○○確有施用安非他命乙節，並據證人乙○○於本院審理中供明在卷（本院九
      十年五月十四日審判筆錄），可知渠二人警訊中所稱一起準備施用安非他命之
      情，應為真實，其警訊筆錄此部分所言容足採信。再觀以自被告於十八日晚間
      十時許到達乙○○住處，至翌日上午四時四十分許為警查獲前，其間有六小時
      之久，足見被告有足夠之時間與乙○○一同施用毒品，況被告於本院審理中亦
      承認乙○○吸食時，伊在旁等語，益證被告於此六小時內之某時確有與乙○○
      一同施用安非他命無疑。是被告於警訊筆錄中所謂準備與乙○○一齊吸食時便
      遭警查獲云云，自為卸責之詞，非有可取。
（三）另於吸食煙毒及麻醉藥品（含安非他命）者之旁，同時吸入該吸食者燃燒之藥
      物所排出之氣體（即俗稱二手煙），能否在尿液中被檢出煙毒或安非他命反應
      ﹖依法務部調查局檢驗經驗判斷，若非共處於空間狹小之密閉，並故意大量吸
      入該氣體，不致於尿液中代謝出甲基安非他命反應（法務部調查局八十二年十
      月一日（八二）陸（一）八二０九二七一二號函可資參照）。則若依被告所稱
      伊在友人乙○○上址住處時，於乙○○施用安非他命，伊係在旁邊打電動云云
      ，其當不至於故意大量吸入他人施用安非他命時所排出之氣體，足見被告尿液
      中含有甲基安非他命陽性反應，自非誤吸二手煙所致。況被告明知乙○○施用
      安非他命，其仍傍在一旁，謂其無施用之故意，孰人置信？是被告所辯伊係吸
      入二手煙云云，殊無可取，至證人乙○○於本院結證稱被告僅在一旁未與其一
      同施用云云，顯亦附合被告之詞，難資為被告有利之認定。
（四）再被告於八十八年間因施用毒品犯行，經本院依臺灣板橋地方法院檢察署檢察
      官聲請以八十八年度毒聲字第二五０六號裁定送勒戒處所施以觀察勒戒後，經
      勒戒處所認有繼續施用毒品傾向，本院再依該署之聲請以八十八年度毒聲字第
      二八六五號裁定送戒治處所施以強制戒治一年後，於八十九年五月五日強制戒
      治期滿（交付保護管束期滿），而由臺灣板橋地方法院檢察署檢察官於八十九
      年五月二十六日以八十九年度戒毒偵字第三六八九號為不起訴處分確定。此有
      上開不起訴處分書乙件、臺灣高等法院被告全國前案紀錄表及臺灣高等法院檢
      察署刑案紀錄簡覆表各乙份在卷可考，足認被告於強制戒治期滿後，五年內再
      犯施用毒品罪。而被告本件施用第二級毒品安非命之犯行，本院亦依檢察官之
      聲請，依毒品危害防制條例第二十三條第二項規定，於八十九年十二月二十七
      日以八十九年度毒聲字第七二六六號裁定甲○○令入戒治處所施以強制戒治一
      年確定（尚未執行），亦有本院前揭裁定書在卷足憑。
綜上敘述，被告所辯上情，應屬圖卸刑責之詞，不足採信。罪證明確，被告犯行洵堪
認定。
二、按安非他命屬毒品危害防制條例第二條第一項第二款所定之第二級毒品。核被告
    施用安非他命之行為，係犯毒品危害防制條例第十條第二項之施用第二級毒品罪
    。又其持有第二級毒品安非他命之犯行，為高度之施用行為所吸收，不另論罪。
    茲審酌被告前因違反毒品危害防制條例案件，於送強制戒治經檢察官為不起訴處
    分後，其猶不知悛悔，再為本案犯行，暨其他犯罪之目的、手段、僅施用一次並
    犯後態度等一切情狀，量處如主文所示之刑。又查被告行為後，刑法第四十一條
    於九十年一月十日修正公布，同年月十二日生效，原條文修正為第四十一條第一
    項前段，並將得易科罰金之罪，從「犯最重本刑為三年以下有期徒刑以下之刑之
    罪」，修正為「犯最重本刑為五年以下有期徒刑以下之刑之罪」，因本案被告所
    犯之罪本即為「最重本刑三年以下有期徒刑以下之刑之罪」，比較新舊法，無何
    者較有利於被告之問題，依刑法第二條第一項前段之規定，本案併依修正後之現
    行刑法第四十一條第一項前段規定，諭知易科罰金之折算標準，併此敘明。至扣
    案第二級毒品安非他命一包（淨重十三點六公克），係同時被查獲之乙○○所有
    ，並非被告所有乙節，已據證人乙○○及被告供承一致無訛，故依諸主從刑不可
    分之原則，該包安非他命自礙難於本案諭知沒收，公訴人此部分聲請尚有未洽，
    合此說明。
據上論斷，應依刑事訴訟法第二百九十九條第一項前段，毒品危害防制條例第十條第
第二項、第二十三條第二項、第十八條第一項前段，刑法第十一條前段、第二條第一
項前段、修正後第四十一條第一項，罰金罰鍰提高標準條例第二條判決如主文。
本案經檢察官林宏松到庭執行職務。
中      華      民      國    九十      年      五      月    二十八    日
                                      臺灣板橋地方法院刑事第四庭
                                          法  官  許仕楓
右正本證明與原本無異
如不服本判決應於送達後十日內向本院提出上訴狀
                                          書記官  王苑琦
中      華      民      國      八十九      年    五      月    二十八  日
附錄本案論罪科刑法條全文：
毒品危害防制條例第十條：
施用第一級毒品者，處六月以上五年以下有期徒刑。
施用第二級毒品者，處三年以下有期徒刑。
毒品危害防制條例第十八條：
查獲之毒品及專供製造或施用毒品之器具，不問屬於犯人與否，均沒收銷燬之。但合
於醫藥或研究之用者，得不予銷燬。
前項合於醫藥或研究用毒品或器具之管理辦法，由法務部會同行政院衛生署定之。


司法院資訊處製作；財團法人民間司法改革基金會備份。
